臺灣高等法院臺南分院刑事裁定
                                    111年度毒抗字第200號
抗  告  人
即  被  告  潘逸清



上列抗告人因聲請觀察勒戒案件，不服臺灣嘉義地方法院中華民
國111年2月16日裁定（111年度毒聲字第40號）提起抗告，本院
裁定如下：
    主  文
抗告駁回。
    理  由
一、本件抗告意旨略以：案發當晚警員持拘票進入抗告人即被告
    住所後喚醒睡眠中之被告，不顧被告拒絕搜索，未經被告同
    意下搜索被告房間抽屜，取得毒品吸食器及殘渣袋後，將被
    告帶回警局，並要求被告多喝水，要被告儘快採尿，被告當
    下表示警方不合法拒絕夜間訊問，警方將被告留置警局於隔
    日偵訊後移送檢察署；本件警方無合法搜索票，也無尿液鑑
    定許可書，已違反刑事訴訟法規定，事後亦未要求被告簽搜
    索同意書及採尿同意書，依刑事訴訟法第158條之4規定，本
    案嚴重侵犯人權，為此提起抗告。
二、原裁定意旨略以：被告施用第二級毒品之事實，業據其於警
    詢及偵查中坦承不諱，又經採集被告之尿液送驗，經初步篩
    檢及確認檢驗，結果確呈甲基安非他命、安非他命陽性反應
    ，有桃園市政府警察局中壢分局真實姓名與尿液、毒品編號
    對照表、台灣檢驗科技股份有限公司濫用藥物實驗室-台北
    濫用藥物檢驗報告足以證明，堪認被告確有於聲請書所載時
    、地施用第二級毒品甲基安非他命之犯行。且被告前因施用
    毒品案件，經法院裁定令入勒戒處所施以觀察、勒戒及強制
    戒治後，於民國95年4月10日執行完畢釋放出所，有臺灣高
    等法院被告前案紀錄表在卷可參，故而被告強制戒治執行完
    畢至今已逾3年。是聲請人聲請裁定將被告送勒戒處所觀察
    、勒戒，即無不合，乃依聲請裁定送觀察勒戒等旨。
三、按犯毒品危害防制條例第10條施用第一級、第二級毒品罪者
    ，檢察官應聲請法院裁定，或少年法院（地方法院少年法庭
    ）應先裁定，令被告或少年入勒戒處所觀察、勒戒，其期間
    不得逾2 月。觀察、勒戒後，檢察官或少年法院（地方法院
    少年法庭）依據勒戒處所之陳報，認受觀察、勒戒人無繼續
    施用毒品傾向者，應即釋放，並為不起訴之處分或不付審理
    之裁定；認受觀察、勒戒人有繼續施用毒品傾向者，檢察官
    應聲請法院裁定或由少年法院（地方法院少年法庭）裁定令
    入戒治處所強制戒治，其期間為6個月以上，至無繼續強制
    戒治之必要為止。但最長不得逾1年。依前項規定為觀察、
    勒戒或強制戒治執行完畢釋放後，3年後再犯第10條之罪者
    ，適用前2項之規定。毒品危害防制條例第20條第1 項、第2
    項、第3項定有明文。
四、經查：被告施用第二級毒品甲基安非他命1 次，嗣經採尿送
    驗，結果呈安非他命及甲基安非他命陽性反應之事實，業據
    被告於警詢及偵查中自白在卷，並有桃園市政府警察局中壢
    分局真實姓名與尿液、毒品編號對照表、台灣檢驗科技股份
    有限公司濫用藥物實驗室-台北濫用藥物檢驗報告各1 紙附
    卷可參，是被告自白施用第二級毒品甲基安非他命，應與事
    實相符，被告施用第二級毒品之情，堪以認定。又被告前經
    法院裁定送觀察勒戒及強制戒治執行完畢後迄其本次施用第
    二級毒品已逾3年，有臺灣高等法院被告前案紀錄表可參，
    從而原審以被告有上揭施用毒品犯行，裁定送勒戒處所觀察
    、勒戒，其認事用法，並無不合。
五、被告雖以前詞置辯，惟按，可為證據或得沒收之物，得扣押
    之，刑事訴訟法第133條第1項定有明文。又檢察事務官、司
    法警察官或司法警察因調查犯罪情形及蒐集證據之必要，對
    於經拘提或逮捕到案之犯罪嫌疑人或被告，得違反犯罪嫌疑
    人或被告之意思，採取其指紋、掌紋、腳印，予以照相、測
    量身高或類似之行為；有相當理由認為採取毛髮、唾液、尿
    液、聲調或吐氣得作為犯罪之證據時，並得採取之，刑事訴
    訟法第205條之2亦有規定；此條規定之立法意旨，乃在偵查
    階段若非於拘提或逮捕到案時即為該條所規定之採集行為，
    將無從有效獲得證據資料，有礙於國家刑罰權之實現，故賦
    與警察不須令狀或許可，即得干預、侵害被告身體之特例（
    最高法院100年度台上字第3292號判決意旨參照）。司法實
    務上對於施用毒品之犯罪嫌疑人或被告，採取其尿液之處分
    ，係為便利執行鑑定，以判別、推論有無施用毒品之犯罪事
    實，而對人進行採集之取證行為，此種對人之身體不可侵犯
    性及隱私等基本權造成干預、侵害，而具有強制處分性質，
    須合於法律保留原則。因此，我國對於強制採尿，可分為㈠
    鑑定人依刑事訴訟法第205條之1規定，由審判長、受命法官
    或檢察官核發許可書，由鑑定人為採尿處分。㈡司法警察官
    、司法警察之強制採取尿液，此又分為1、屬於依毒品危害
    防制條例第25條規定之應受尿液採驗人，經合法通知其於指
    定時間到場採驗尿液，無正當理由不到場，得報請檢察官許
    可，強制採驗；或到場而拒絕採驗者，得違反其意思強制採
    驗，於採驗後，即時報請檢察官補發許可書；2、對於經合
    法拘提或逮捕到案之犯罪嫌疑人或被告，因調查犯罪情形及
    蒐集證據之必要，祗須於有相當理由認為得作為犯罪之證據
    時，依刑事訴訟法第205條之2之規定，無須令狀或許可，即
    得違反犯罪嫌疑人或被告之意思，強制採尿（最高法院108
    年度台上字第2817號判決意旨參照）。經查：
　㈠本件係警員持檢察官核發之拘票，前往被告位於桃園市○○區○
    ○○街000號0樓居處查訪拘提對象，恰被告女友自外返回開門
    讓警員查看，警方即於被告房間桌上查獲甲基安非他命吸食
    器2組及殘渣袋20個而予以扣押等情，業據被告於警詢供述
    明確，且被告於斯時亦同意警員執行搜索，有自願受搜索同
    意書、扣押筆錄、現場照片附卷可憑。再者，被告於偵查中
    亦坦承施用甲基安非他命之犯行，並供稱：「（警詢筆錄是
    否實在？）實在。是我看過後確認與我所述相符，由我親自
    簽名並按指印。」、「（對採尿過程、尿液封緘，有無意見
    ？）沒有意見。是我親自排放封緘。」等語，非但確認警詢
    筆錄所述為真，甚且對於其所稱警員違法搜索、違法採尿等
    情未置乙詞，是被告空言辯稱警員未得其同意進行違法搜索
    云云，顯然與事實不符。
　㈡本件被告既遭當場查獲持有甲基安非他命吸食器2組及殘渣袋
    20個等施用第二級毒品之物品，客觀上顯可疑為施用第二級
    毒品之人，而屬現行犯，警員隨即依刑事訴訟法第88條第1
    項之規定當場逮捕，有逮捕通知書在卷足稽；另被告施用第
    二級毒品之犯罪嫌疑既屬重大，尿液鑑定復為檢驗行為人有
    無施用毒品之重要證據方法，是警員對於合法逮捕到案之被
    告，為調查其犯罪情形及蒐集證據，依前引刑事訴訟法第20
    5 條之2 規定，即得違反其意思，採取其尿液作為犯罪之證
    據，是本案縱使被告稱其未同意採尿，揆諸前揭說明，警員
    所為之採驗尿液程序仍屬合法，被告辯稱警員未經其同意亦
    無尿液鑑定許可書係非法採尿云云，尚非可採。
六、綜上所述，原審法院依臺灣嘉義地方檢察署檢察官之聲請，
    裁定應將被告送勒戒處所施以觀察、勒戒，經核於法尚無不
    合。抗告意旨仍執前詞請求撤銷原裁定，為無理由，應予駁
    回。
七、應依刑事訴訟法第412條，裁定如主文。
中　　華　　民　　國　　111 　年　　3 　　月　　9 　　日
                  刑事第七庭    審判長法  官  吳勇輝
                                      法  官  黃國永
                                      法  官  吳錦佳
以上正本證明與原本無異。
不得再抗告。
　　　　　　　　　　　　　　　　　　　書記官  王杏月
中　　華　　民　　國　　111 　年　　3 　　月　　9 　　日